【裁判字號】    97,交抗,237
【裁判日期】    970602
【裁判案由】    聲明異議
【裁判全文】
臺灣高等法院高雄分院刑事裁定         97年度交抗字第237號
抗  告  人
即受處分人  甲○○
上列抗告人因違反道路交通管理處罰條例聲明異議案件，不服臺
灣高雄地方法院中華民國97年4月15日裁定（97年度交聲字第94
號），提起抗告，本院裁定如下：
    主  文
抗告駁回。
    理  由
一、抗告意旨略以：
  (一)依道路交通事故處理辨法第3條第1款規定，發生道路交通事
    故，駕駛人或肇事人應先為下列處置：事故地點在車道或路
    肩者，應在適當距離處豎立車輛故障標誌或其他明顯警告設
    施（高速公路：於事故地點後方100公尺處）。塞車多時顯
    然前有重大交通事故，抗告人未見現場有任何故障標誌或其
    他明顯警告設施，也未有交通警察進行疏散。
  (二)道路交通管理處罰條例第63條第1項第1款規定，汽車駕駛人
    有下列各款所列條款之一者，除依原條款處罰鍰外，並予記
    點：一有第33條第1項、第2項、第38條第1項、第40條、第
    45條、第47條第1款至第3款、第48條、第49條或第60條第1
    項、第2項第1款、第2款情形之一者，各記違規點數1點。原
    裁決係依道路交通管理處罰條例「第33條第4 項」裁處，是
    原處分機關並無漏記違規點數之情事。
  (三)從而，原審將原處分撤銷，改裁定抗告人即受處分人甲○○
    （下稱抗告人）處罰鍰新臺幣（下同 ）3,000元，並記違規
    點數1 點，顯有不當，爰提起抗告，請求撤銷原裁定，另為
    適法之裁定云云。
二、按槽化線，用以引導車輛駕駛人循指示之路線行駛，並禁止
    跨越，劃設於交岔路口、立體交岔之匝道口或其他特殊地點
    ，道路交通標誌標線號誌設置規則第171 條第1 項定有明文
    。又汽車行駛於高速公路、快速公路或設站管制之道路，不
    遵使用限制、禁止、行車管制及管理事項之管制規則而有未
    依標誌、標線、號誌指示行車者，處汽車駕駛人3,000 元以
    上6,000元以下罰鍰，並記違規點數1點，道路交通管理處罰
    條例第33條第1項第13款、第63條第1項第1款亦有明定。
三、經查：
  (一)抗告人於民國96年11月8 日15時22分許，駕駛車號YX-3245
    號自用小貨車，在國道1 號北上363 公里鼎金交流道處，駛
    入該交流道之出口匝道後，復跨越劃設於該匝道口之槽化線
    ，再駛回國道1 號等情，業據抗告人於異議狀中自承在卷（
    見原審卷第2 頁）。且該違規事件，經內政部警政署國道公
    路警察局於96年11月27日以公警局交字第ZEC023015 號舉發
    違反道路交通管理事件通知單逕行舉發，抗告人未於上開舉
    發違反道路交通管理事件通知單之應到案日期前繳納罰鍰，
    高雄市政府交通局乃以抗告人違反道路交通管理處罰條例第
    33 條 第1 項第4 款之規定，裁處罰鍰3,000 元等情，有內
    政部警政署國道公路警察局96年11月27日公警局交字第ZEC0
    23015 號舉發違反道路交通管理事件通知單、高雄市政府交
    通局96年12月18日高市交裁字第裁32-ZEC023015號裁決書等
    件在卷可稽（見原審卷第5-1 、5-2 頁），自堪信為真實。
  (二)觀之本件之舉發照片4 張所示（見原審卷第4、5頁），抗告
    人所駕車輛部分車身位於槽化線上，部分車身位於國道1 號
    上，車頭並朝向國道1 號，足見抗告人確係駛入上開交流道
    出口匝道後，復駕車跨越該出口匝道之槽化線，而駛回國道
    1 號，則抗告人駕車行駛於高速公路，未遵守禁止跨越槽化
    線之管制規則，且未依標線指示，而跨越槽化線行車，顯然
    違反道路交通管理處罰條例第33條第1 項第13款之規定，甚
    為明灼。內政部警政署國道公路警察局96年11月27日公警局
    交字第ZEC023015 號舉發違反道路交通管理事件通知單及高
    雄市政府交通局96年12月18日高市交裁字第裁32-ZEC023015
    號裁決書，均誤引道路交通管理處罰條例第33條第1項第4款
    之規定，應予更正。
  (三)抗告人雖辯稱其係因塞車及本身內急，始違規跨越槽化線再
    度駛回國道1號云云，惟並未舉證以實其說，且其所辯縱令
    屬實，亦非法定阻卻違法事由，尚不得執此冀免其違規責任
    。
  (四)又抗告人雖援引道路交通事故處理辨法第3條第1款（及第4
    條第1項第1款）規定：「發生道路交通事故，駕駛人或肇事
    人應先為下列處置：事故地點在車道或路肩者，應在適當距
    離處豎立車輛故障標誌或其他明顯警告設施（高速公路：於
    事故地點後方100公尺處 ）」，並認塞車多時顯然前有重大
    交通事故，抗告人未見現場有任何故障標誌或其他明顯警告
    設施，也未有交通警察進行疏散云云，縱或屬實，亦與其違
    規情節無涉，不能執此減免其違規責任。
  (五)抗告人復援引道路交通管理處罰條例第63條第1項第1款規定
    ：「汽車駕駛人有下列各款所列條款之一者，除依原條款處
    罰鍰外，並予記點：一有第33條第1項、第2項、第38條第1
    項、第40條、第45條、第47條第1款至第3款、第48條、第49
    條或第60條第1項、第2項第1款、第2款情形之一者，各記違
    規點數1 點」，認原裁決係依道路交通管理處罰條例「第33
    條第4項 」裁處，原處分機關並無漏記違規點數之情事云云
    。惟查，本件內政部警政署國道公路警察局96年11月27日公
    警局交字第ZEC023015 號舉發違反道路交通管理事件通知單
    及高雄市政府交通局96年12月18日高市交裁字第裁32-ZEC02
    3015號裁決書，均認抗告人之行為，係違反道路交通管理處
    罰條例「第33條第1項第4款」，而非「第33條第4項」之規
    定等情，有上開舉發違反道路交通管理事件通知單及裁決書
    在卷可稽（見原審卷第5-1、5-2頁），已如上述。而本院認
    抗告人之行為係違反道路交通管理處罰條例「第33 條第1項
    第13款」，而非「第33條第1項第4款」乙節，亦如前述。且
    不論抗告人之行為係違反道路交通管理處罰條例「第33條第
    1項第13款」，抑係違反同條例「第33條第1項第4 款」，均
    應依道路交通管理處罰條例第63條第1項第1款之規定記違規
    點數1 點。乃抗告人誤認裁決書係依道路交通管理處罰條例
    「第33條第4 項」裁處，進而認無庸依道路交通管理處罰條
    例第63條第1項第1款之規定記違規點數1 點云云，顯有誤會
    ，併予敘明。
四、原審因而認原處分機關高雄市政府交通局誤依道路交通管理
    處罰條例第33條第1項第4款「行駛高速公路未依規定變換車
    道」之規定，裁處抗告人，復漏未依同條例第63條第1項第1
    款規定，予以記違規點數1 點，均有違誤，而將原處分撤銷
    ，改依道路交通管理處罰條例第33條第1 項第13款「行駛高
    速公路不遵管制規則而未依標線指示行車 」，處罰鍰3,000
    元，並記違規點數1 點，本院經核並無違誤。抗告人猶執前
    詞，指摘原裁定不當，為無理由，應予駁回。
五、據上論結，應依道路交通案件處理辦法第26條，刑事訴訟法
    第412條，裁定如主文。
中    華    民    國    97    年    6     月    2     日
                  刑事第七庭    審判長法  官 莊飛宗
                                      法  官 李嘉興
                                      法  官 孫啟強
以上正本證明與原本無異。
不得再抗告。
中    華    民    國    97    年    6     月    2     日
                                      書記官 黃富美


司法院資訊處製作；財團法人民間司法改革基金會備份。
